臺灣高等法院刑事判決
110年度上訴字第1223號
上  訴  人  
即  被  告  李宇駿
選任辯護人  張太祥律師
上列上訴人因殺人未遂等案件，不服臺灣新北地方法院109年度
訴字第419號，中華民國109年12月23日第一審判決（起訴案號：
臺灣新北地方檢察署109年度偵字第4382號），提起上訴，本院
判決如下：
    主  文
原判決關於殺人未遂罪及定執行刑部分均撤銷。
李宇駿犯重傷未遂罪，處有期徒刑肆年。
其他上訴駁回。
撤銷改判部分所處之刑與駁回部分所處之刑，應執行有期徒刑伍
年。
    犯罪事實
一、李宇駿明知未經中央主管機關許可，不得持有可發射子彈具
    有殺傷力之非制式槍枝及具有殺傷力之子彈，竟仍基於非法
    持有前揭槍、彈之犯意，於民國109年2月13日之3、4年前之
    某時許，在新北市三重區某處，向真實姓名年籍不詳、自稱
    「四色」之男子取得可發射子彈具有殺傷力之改造手槍1支
    （含彈匣1個；槍枝管制編號0000000000號，下稱本案手槍
    ）、具有殺傷力之制式子彈8顆，以擔保其對「四色」之債
    權，而持有之。
二、李宇駿因在網路上見友人陳冠豪疑似遭陳俊男、張丞毅等人
    毆打之影片而心生不滿，乃於109年2月13日13時許，搭乘計
    程車前往張丞毅位於新北市○○區之居所（地址詳卷）附近等
    候，見張丞毅現身於新北市○○區○○路0段00巷（下稱本案巷
    道）口，明知子彈速度快、攻擊力強、殺傷力大，具有穿透
    性，可預見朝大腿、膝蓋及小腿等下肢射擊，倘子彈貫穿或
    擊斷骨骼或神經，足以發生毀敗或嚴重減損下肢跑跳、行走
    等機能之結果，竟仍基於使人下肢機能毀敗或嚴重減損之重
    傷害不確定犯意，於同日13時47分許持本案手槍，沿新北市
    ○○區○○路0段00號一路追逐張丞毅至本案巷道內，並於此1分
    鐘之追逐過程中，接續朝張丞毅下肢扣發扳機7次，4顆子彈
    擊發成功（射擊地點分別為：○○路0段00號前、穿越○○路0段
    之路中央、○○路0段00號店家門口、本案巷道內），3顆子彈
    擊發失敗而經退膛掉落地面（地點：○○路0段00號店家），
    因張丞毅緊急閃避逃離，僅1顆子彈擊中，致張丞毅受有左
    側大腿穿刺傷口（為一穿刺傷，乃由左臀部〈即左大腿側面〉
    射入並從左鼠蹊部〈即左大腿近端〉射出），幸而未造成前揭
    重傷結果。李宇駿隨即駕駛其名下車牌號碼000-0000號普通
    重型機車離開現場，又轉搭計程車前往新北市政府警察局新
    莊分局，於本案犯罪未遭有偵查權限之機關或公務員發覺前
    ，向警察自首坦承其上開持有槍彈及對張丞毅射擊之犯行，
    並報繳本案手槍及所餘子彈1顆，而自願接受裁判。　　
三、案經新北市政府警察局林口分局報請臺灣新北地方檢察署檢
    察官偵查起訴。
    理  由
壹、證據能力部分：
    按被告以外之人於審判外之陳述，雖不符刑事訴訟法第159
    條之1至第159條之4之規定，而經當事人於審判程序同意作
    為證據，法院審酌該言詞陳述或書面陳述作成時之情況，認
    為適當者，亦得為證據。又當事人、代理人或辯護人於法院
    調查證據時，知有第159條第1項不得為證據之情形，而未於
    言詞辯論終結前聲明異議者，視為有前項之同意，同法第15
    9條之5亦有明定。查本件檢察官、上訴人即被告（下稱被告
    ）李宇駿及辯護人就本判決下列所引被告以外之人於審判外
    陳述之證據能力均不予爭執，迄至言詞辯論終結，亦未對該
    等證據之證據能力聲明異議，本院審酌該些供述證據作成時
    ，核無違法取證或其他瑕疵，認為以之作為本案之證據屬適
    當，自有證據能力。其餘資以認定被告犯罪事實之非供述證
    據，均查無違反法定程序取得之情形，依刑事訴訟法第158
    條之4反面規定，亦具證據能力。
貳、實體部分：
一、認定事實所憑之證據及理由： 
  ㈠犯罪事實欄一非法持有具殺傷力之槍、彈部分：
    被告上開未經許可持有改造手槍及子彈部分犯罪事實（自取
    得至擊發、退膛或報繳警察時止），業據被告於警詢、偵訊
    、原審及本院審理程序中坦承不諱（見109年度偵字第4382
    號，下稱偵卷，第6至7、8至9、45、49、62、129頁；109年
    度偵聲字第83號卷，下稱偵聲卷，第36、37頁；原審卷第26
    、27、47至49、315、317頁；本院卷第98至99、176頁），
    復有新北市政府警察局新莊分局扣押筆錄、扣押物品目錄表
    、被告自願受搜索同意書、本案手槍照片、內政部警政署刑
    事警察局109年3月2日刑紋字第1090017833號鑑定書在卷可
    稽（見偵卷第19至21、23、32頁；原審卷第131至135頁）。
    另被告報繳之本案手槍及子彈1顆經鑑驗後，認：⑴送鑑手槍
    1枝（槍枝管制編號0000000000），認係改造手槍，由仿半
    自動手槍製造之槍枝，換裝土造金屬槍管而成，擊發功能正
    常，可供擊發口徑9mm制式子彈使用，認具殺傷力；⑵送鑑子
    彈1顆，認係口徑9×19mm制式子彈，經試射，可擊發，認具
    殺傷力一節，有內政部警政署刑事警察局109年3月27日刑鑑
    字第1090018571號鑑定書存卷可查（見偵卷第108頁）。而
    現場扣得之未成功擊發子彈3顆，乃均係口徑9×19mm制式子
    彈，經試射，可擊發，認具殺傷力；現場扣得之彈殼4顆，
    認均係已擊發之9×19mm制式彈殼，其彈底特徵紋痕均相合，
    均係由同一槍枝所擊發；現場扣得之彈頭1顆，係已擊發之
    口徑9mm制式銅包衣彈頭等情，有內政部警政署刑事警察局1
    09年3月19日刑鑑字第1090020673號鑑定書、109年8月25日
    刑鑑字第1090075988號函附卷可考（見偵卷第90至92頁；原
    審卷第231頁）；並有本案手槍、制式子彈4顆（均業經鑑定
    試射擊發）、彈頭1顆、彈殼4顆扣案可資佐證。又本案子彈
    8顆既經被告以本案手槍擊發其中7顆（4顆成功擊發、3顆退
    膛落地），並造成被害人張丞毅受有前揭傷勢，且由上開鑑
    驗結果可知本案子彈均是口徑全部相同之制式子彈，堪認本
    案手槍、子彈均具有相當動能而可穿入人體皮肉層，顯具殺
    傷力無誤，足徵被告上開任意性自白與事實相符，堪可信實
    。
　㈡犯罪事實欄二重傷害未遂部分：
　　訊據被告固坦承有於前揭時、地，持本案手槍、子彈射擊被
    害人，惟矢口否認有何重傷害未遂犯行，並辯稱：我只是想
    要給被害人張丞毅一個教訓，只是想傷害他，沒有要讓他受
    重傷的意思云云；其辯護人以：被告僅有傷害犯意等語置辯
    。經查：
　⒈被告有於前揭時、地，持本案手槍、子彈射擊被害人下肢，
    致被害人受有前揭傷勢乙情，業據被告於偵查、原審及本院
    審理時坦認不諱（見偵卷第6至7、8至9、45、49、62、129
    頁；偵聲卷第36、37頁；原審卷第26、27、47至49、315、3
    17頁；本院卷第98至99、176頁），且經證人張丞毅、證人
    即目擊被告持槍追射被害人之人盧貞秀、證人即搭載被告前
    往自首之計程車駕駛方志達於警詢或偵訊中證述明確（見偵
    卷第10至13、60、73、74、84、85頁），並有新北市政府警
    察局109年4月8日新北警鑑字第1090625328號鑑驗書、林口
    分局槍擊案現場勘察初步報告、現場蒐證照片、現場勘察報
    告、刑案現場示意圖、現場勘察照片、現場勘察採證同意書
    、證物清單、刑事案件採驗紀錄表、監視器錄影畫面翻拍照
    片、本案機車車輛詳細資料、天主教輔仁大學附設醫院被害
    人診斷證明書、被害人受傷照片、輔仁大學學校財團法人輔
    仁大學附設醫院110年4月22日校附醫事字第1100002459號函
    在卷可稽（見偵卷第31、32反面、33至35、36、86至87、11
    3至119頁；原審卷第59至133、137頁；本院卷第79至81頁）
    。而告訴人所受傷勢，依前述診斷證明書及函覆結果，應認
    被害人傷勢程度尚未達下肢毀敗或嚴重減損機能而僅為普通
    傷害。是前揭事實，均首堪認定。
　⒉被告之行為係出於重傷害故意，而非殺人故意或傷害故意： 
     
    按行為人對於構成犯罪之事實，預見其發生，而其發生並不
    違背其本意者，以故意論，刑法第13條第2 項定有明文，此
    即實務及學理上所稱之「不確定故意」、「間接故意」或「
    未必故意」。申言之，間接故意係指行為人主觀上對於構成
    要件之可能實現有所預見，卻聽任其自然發展，終至發生構
    成要件該當結果，或實現不法構成要件之主觀心態；行為人
    此種容任實現不法構成要件或聽任結果發生之內心情狀，即
    屬刑法上之不確定故意。另加害人有無重傷害之犯意，乃其
    個人內在之心理狀態，是欲判斷其主觀上之犯意究係殺人、
    重傷害或普通傷害，應就外在之一切證據，詳查審認，舉凡
    其犯罪之動機、兇器類別、行兇之具體過程、傷痕之多寡輕
    重、傷勢程度、案發當時之情境、犯後態度等，綜合研析，
    作為認定之基礎（最高法院102年度台上字第2043號判決意
    旨參照）。經查：
　⑴被告所使用之本案手槍、子彈具殺傷力乙節，業如前述；而
    子彈速度快、攻擊力強、殺傷力大，具有穿透性，朝大腿、
    膝蓋及小腿等下肢射擊，倘子彈貫穿或擊斷骨骼或神經，足
    以發生毀敗或嚴重減損下肢跑跳、行走等機能之結果，此為
    一般人之普遍認知，被告自陳高職畢業、受有相當教育，為
    智能成熟之人，對此亦當有所認識、預見。再參被告槍擊被
    害人之部位，乃是由左臀部（左大腿側面）射入並從左鼠蹊
    部（左側大腿近端）射出，有前述診斷證明書及醫院回函、
    被害人槍傷照片存卷可查（見偵卷第31、32頁反面；本院卷
    第79至81頁），堪認被告所擊發之子彈，已貫穿告訴人左大
    腿，再由卷存相關監視器畫面翻拍照片可知，於被害人逃入
    本案巷道內之前，被告乃是追躡其後，雙方距離僅短短數公
    尺（見偵卷第115頁；原審卷第73至74頁），在此追擊之1分
    鐘（以校正後之監視器畫面時間為準）內，被告朝被害人扣
    板機多達7次，其間被害人奔逃，被告仍緊追不捨接續射擊
    ，且被告歷經擊發失敗，並未就此收手，仍將子彈退膛而接
    續朝被害人下肢連續射擊，業經被告自承在卷（見本院卷第
    99頁）。再者，被害人於警詢、偵查中指訴：對方應該是從
    我背後槍擊的，我聽到槍聲就開始跑，我聽到第二聲槍響後
    ，我跑到巷口的便當店內發現我腿部（鼠蹊部）中彈，我用
    便當丟向對方，他又開了一槍，我就開始往家裡方向跑，之
    後他又追上來，又開了一槍，總共開了4槍等語在案（見偵
    卷第11、73頁），顯見乃是被告擊發之第2槍造成上開傷勢
    ；參以被告成功擊發之第3槍乃是位於○○路0段00號店家門口
    （即被害人所稱巷口便當店），而於該店家內椅腳發現遭彈
    孔貫穿之破損情形，彈孔高度約10公分；另被害人逃入本案
    巷道內後，被告成功擊發擊發第4槍，乃是擊中本案巷道內
    店家之玻璃大門，導致玻璃大門破裂，彈孔高度約22公分等
    情，有前述現場勘察報告及照片存卷足憑（見原審卷第62至
    63、76至77、83至84頁）；準此，堪認被告成功擊發之第2
    槍乃是針對被害人之大腿位置，成功擊發之第3、4槍擊中之
    高度亦僅約離地面10至22公分，而被害人乃75年次、身形中
    等之成年男子，則以被告成功擊發之第2至4槍均是擊中較低
    之位置以觀，足認被告乃是朝成年男子之下肢部位射擊無訛
    ，益徵被告並非持槍平舉瞄準被害人之頭部、胸腹部等致命
    部位，故被告所稱：其乃瞄準被害人下肢部位一語，尚非無
    稽。綜此，被告持槍近距離朝被害人下肢連續射擊多槍，主
    觀上當已預見其開槍射擊將可能肇致被害人發生毀敗或嚴重
    減損下肢跑跳、行走等機能之結果，猶執意擊發數次，容任
    重傷害結果之可能發生，其具有重傷害之不確定故意無誤。
　⑵被告固以前詞置辯；惟查，如若被告僅欲教訓被害人、使被
    害人受輕微傷害，當可射擊1槍後即行離去，然被告卻對被
    害人下肢連續射擊多槍，且被告當時僅有8枚子彈，一再擊
    發7槍，其中4槍成功擊發，業經本院審認如上，益徵被告乃
    是刻意朝被害人下肢瞄準擊射，故其開槍之目的，自有使告
    訴人日後雙腳喪失跑跳、行走功能之意思甚明，是上開所辯
    顯屬避重就輕之詞，並無足採。
　⑶至公訴意旨雖認被告乃基於殺人之不確定故意而開槍射擊被
    害人，而應論以殺人未遂云云。然查：　　
　①本案行為動機乃因被告友人陳冠豪疑似遭被害人、案外人陳
    俊男等人毆打，而帶頭毆打陳冠豪之人為陳俊男，但當時陳
    俊男業已入監，才會在本案巷道旁埋伏、等候被害人，打算
    警告他一下，被告僅是從陳俊男臉書照片查到被害人為陳俊
    男友人，無法確定被害人有參與毆打陳冠豪等語，迭據被告
    於偵查及審理時供稱不移（見偵卷第6至9頁；原審卷第26至
    27頁），是被告既僅係與陳俊男有私怨，且無從確認被害人
    是否有參與毆打陳冠豪之情事，自難認其與被害人間存有重
    大仇恨，被告是否因此即萌生殺害被害人之決心，實屬有疑
    。　
　②此外，被告並非持槍平舉瞄準被害人之頭部、胸腹部等致命
    部位，而是朝被害人下肢射擊，業如前述，顯見被告有意避
    開被害人上開致命要害；另被害人曾於本案巷道中跌倒，業
    據其證述在卷（見偵卷第73頁反面），而於被害人倒地時，
    被告自有追上且更能輕易直接瞄準腿部已中彈之被害人頭部
    、胸腹部等要害部位開槍之機會，更遑論被告尚有一枚子彈
    尚未擊發，然被告亦無此舉，且未再對被害人擊發所餘子彈
    即自行逃逸，顯見當時被告報復目的已達而無殺害告訴人之
    犯意。
　③而案發址乃市區巷道且當時乃中午人潮較多之用餐時間，尤
    以成功擊發之第1至3槍地點乃市區主要幹道之○○路0段路旁
    ，被害人受有下肢槍傷後，得即時送往醫院治療，依其中彈
    部位及傷勢當不至於立即有生命危險，則被告主觀上是否有
    使被害人受此槍傷後進而死亡之故意，亦堪存疑。　
  ㈢綜上所述，本案事證明確，被告各犯行均堪認定，俱應依法
    論科。　　　
二、論罪：
  ㈠法律適用：
　⒈被告行為後，槍砲彈藥刀械管制條例第4、7、8條之規定，業
    於109年6月10日修正公布，並於同年月12日施行，修正後槍
    砲彈藥刀械管制條例第4條第1項第1款之槍砲定義及同條例
    第7條均新增「制式或非制式」槍砲，修法意旨略以：鑒於
    現行查獲具殺傷力之違法槍枝，多屬非制式槍枝，可遠距離
    致人死傷，且殺傷力不亞於制式槍枝，對人民生命、身體、
    自由及財產法益之危害，實與制式槍枝無異；另因非制式槍
    枝之取得成本遠低於購買制式槍枝，且製造技術門檻不高、
    網路取得改造資訊容易，導致非制式槍枝氾濫情形嚴重，若
    區分制式與否而分別適用第7條或第8條處罰，將使不法分子
    傾向使用非制式槍砲從事不法行為，以規避第7條較重之刑
    責，無異加深不法分子大量使用非制式槍砲之誘因，爰為有
    效遏止持非制式槍砲進行犯罪情形，非制式槍砲與制式槍砲
    罪責確有一致之必要等語。是依修正後槍砲彈藥刀械管制條
    例之規定，持有非制式槍枝者，其法定刑依同條例第7條第4
    項之規定為「5年以上有期徒刑，併科新臺幣（下同）1,000
    萬元以下罰金」，較之修正前同條例第8條第4項之規定「3
    年以上10年以下有期徒刑，併科700萬元以下罰金」為重，
    是修正後新法並未較有利於被告，經比較新舊法之結果，應
    依刑法第2條第1項前段之規定，適用被告行為時即修正前之
    同條例第8條第4項規定處斷。　　
　⒉是核被告就犯罪事實欄所為，係違反修正前槍砲彈藥刀械管
    制條例第8條第4項之非法持有可發射子彈具殺傷力之槍枝罪
    及槍砲彈藥刀械管制條例條例第12條第4項之非法持有子彈
    罪；就犯罪事實欄所為，則係犯刑法第278條第3項、第1項
    之重傷未遂罪。　
　㈡變更起訴法條：
　　公訴意旨就被告犯罪事實欄所為開槍射擊被害人部分認係
    犯刑法第271條第2項、第1項之殺人未遂罪，容有誤會，業
    如前述，惟此部分事實與檢察官起訴之基本事實同一，公訴
    人、被告及辯護人經本院當庭告知罪名及事實，無礙其防禦
    權之行使（見本院卷第167頁），爰依刑事訴訟法第300條之
    規定變更起訴法條。
　㈢罪數關係：
  ⒈被告所持有之複數子彈均屬相同種類之物，故上開持有子彈
    之行為，僅成立一罪；被告就事實欄係以一持有行為，同
    時觸犯上開2罪，為想像競合犯，應依刑法第55條規定，從
    一重之非法持有可發射子彈具殺傷力之槍枝罪處斷。
　⒉又被告於犯罪事實欄所示時間持有本案槍彈，並非意在傷害
    他人，而後於犯罪事實欄所示時間，始另行萌生重傷犯意
    而持以射傷告訴人，足見被告所犯非法持有可發射子彈具殺
    傷力之槍枝罪及重傷未遂罪間，並非基於同一犯意所為，故
    上開2罪間，犯意各別，行為互殊，應予分論併罰。
　㈣刑之減輕事由：
　⒈就犯罪事實欄二部分：被告已著手重傷行為之實施，因告訴
    人未生重傷結果而未遂，應依刑法第25條第2項規定，按既
    遂犯之刑減輕之。　
　⒉自首：
　　查被告於朝被害人開槍射擊結束後，在有偵查犯罪權限之機
    關人員知悉其犯罪前（民眾分別於109年2月13日13時45分、
    47分報警，惟警方未因而知悉犯人係被告），即前往新北市
    政府警察局新莊分局自首，並繳交本案手槍及接受警詢，進
    而接受裁判，有新莊分局被告警詢筆錄（自109年2月13日14
    時56分開始詢問）、林口分局刑事案件報告、109年10月19
    日函、警員109年10月7日職務報告、報案資料在卷可按（見
    偵卷第1、6頁；原審卷第281、283、285、287頁），且警方
    調取相關車籍資料查核行為人身分之時間，已是於當日19時
    19分許（見偵卷第36頁），顯然晚於被告自行至警局之時間
    ，爰就該事實對被告刑罰之影響，分論如下：
  ⑴就犯罪事實欄一部分，被告上揭舉措，符合槍砲彈藥刀械管
    制條例第18條第1項前段所規定之「犯本條例之罪自首，並
    報繳其持有之全部槍砲」要件，爰依該條例第18條第1項前
    段規定，減輕其該部分之刑；又該規定同時有免除其刑之規
    定，其減輕得減至三分之二，另被告之犯罪情節並非顯然輕
    微，不應全然免除其刑，併予敘明。
  ⑵就犯罪事實欄二部分，被告有上揭舉措（除繳交本案手槍外
    ），又於同日偵訊中坦承持槍攻擊被害人（見偵卷第45頁反
    面），符合刑法第62條前段之自首要件，爰依刑法第62條前
    段規定減輕其該部分之刑。前述刑之減輕（未遂、自首），
    應遞減之。 
  ㈤按刑法第59條規定之酌量減輕其刑，必須犯罪另有特殊之原
    因與環境，在客觀上足以引起一般同情，認為即使予以宣告
    法定最低度刑，猶嫌過重者，始有其適用。此所謂法定最低
    度刑，固包括法定最低本刑；惟遇有其他法定減輕之事由者
    ，則應係指適用其他法定減輕事由減輕其刑後之最低度刑而
    言。倘被告別有法定減輕事由者，應先適用法定減輕事由減
    輕其刑後，猶認其犯罪之情狀顯可憫恕，即使科以該減輕後
    之最低度刑仍嫌過重者，始得適用刑法第59條規定酌量減輕
    其刑（最高法院100年度台上字第744號判決意旨參照）。經
    查，槍砲犯罪已是當今各國亟欲遏止防阻之犯罪類型，被告
    仍無視法之嚴禁而持有本案手槍、子彈，對大眾安全及社會
    治安潛在威脅甚大，更持以射擊被害人，實足以嚴重破壞社
    會治安，衡以被告所犯上開2罪分別依槍砲彈藥刀械管制條
    例第18條第1項前段、刑法第25條第2項、第62條前段規定減
    輕其刑、遞減輕之，以其減得之刑與犯罪情節相較，當無情
    輕法重之憾，並不該當「客觀上足以引起一般人同情，處以
    法定最低刑度仍失之過苛」之要件，並無再依刑法第59條予
    以酌減之餘地，被告之辯護人為其主張請依刑法第59條酌減
    其刑云云，自無理由。
三、上訴駁回之理由（即犯罪事實欄一及沒收部分）：
  ㈠原審審理結果，認被告所犯罪證明確，因而適用修正前槍砲
    彈藥刀械管制條例第8條第4項、同條例第12條第4項、第18
    條第1項前段，刑法第2條第1項前段、第11條前段、第42條
    第3項、第55條、第38條第1項等規定，並說明審酌被告之素
    行，犯罪之動機、目的（違反槍砲彈藥刀械管制條例部分係
    為擔保其對「四色」之債權），犯罪之手段，犯後坦承違反
    槍砲彈藥刀械管制條例部分犯行，兼衡被告自陳高職畢業之
    智識程度，家中有父、母、姊、女友之生活狀況等一切情狀
    ，量處有期徒刑1年6月，併科罰金新臺幣5萬元，並就併科
    罰金部分，諭知易服勞役之折算標準。且就沒收部分說明：
    扣案本案手槍，屬違禁物，應依刑法第38條第1項規定，宣
    告沒收；業經鑑定機關試射擊發之具有殺傷力之制式子彈4
    顆，其火藥部分已因擊發而燃燒殆盡，其餘部分亦裂解，不
    復具子彈之外型及功能，均不具殺傷力，爰不另宣告沒收；
    扣案彈頭1顆、彈殼4顆，已不具殺傷力，又無證據足認係違
    禁物或須義務沒收之物，予以宣告沒收無法有效預防犯罪，
    欠缺刑法上之重要性，爰依刑法第38條之2第2項規定，不予
    宣告沒收等旨。
　㈡經核原判決認事用法，洵無違誤，量刑亦屬妥適。被告上訴
    意旨略以：請求依刑法第59條酌減其刑，且原審量刑過重，
    請求從輕量刑云云。然：本案並無刑法第59條之適用，業如
    前語。另按刑事審判旨在實現刑罰權分配正義，故法院對有
    罪被告科刑，應符合罪刑相當原則，使輕重得宜，罰當其罪
    ，以契合社會法律感情，此所以刑法第57條明定科刑時應審
    酌一切情狀，尤應注意該條所列10款事項以為科刑輕重之標
    準，俾使法院就個案量刑，能斟酌至當。「量刑輕重係屬事
    實審法院得依職權自由裁量事項，苟已斟酌刑法第57條各款
    所列情狀而未逾越法定刑度，不得遽指為違法」（最高法院
    98年台上字5002號判決意旨參照）。本件原審判決已以被告
    之責任為基礎，實已就被告犯後態度、智識程度、生活狀況
    、犯罪動機、手段、所生之危害等刑法第57條各款所列情形
    為科刑輕重標準之綜合考量，在法定刑度內，斟酌科刑，尚
    無偏執一端，致明顯失出失入之違法或不當，客觀上不生量
    刑裁量權濫用或違反比例原則、罪刑均衡原則之情形，原審
    所定應執行刑之刑度亦合於內、外部界限，與罪刑相當原則
    無悖，核無不合，自無違法之可言。被告徒以前詞上訴主張
    原審量刑過重，請求再予輕判云云，難認有據。從而，被告
    此部分之上訴，為無理由，應予駁回。　　　　
四、撤銷改判部分（即犯罪事實欄二及定執行刑部分）：
  ㈠原審經審理結果，認被告就犯罪事實欄二部分之犯罪事證明
    確，而予論罪科刑，固非無見，惟查：本件被告此部分所為
    ，係犯刑法第278條第3項、第1項之重傷未遂罪，原審認定
    被告係犯刑法第271條第2項、第1項之殺人未遂罪，其認事
    用法，即有違誤。被告上訴主張本件僅是基於傷害之犯意，
    且原審量刑過重，請求依刑法第59條從輕量刑云云。然：原
    審已依據卷內各項證據資料，就被告所辯情節，詳為論述、
    一一指駁，被告上訴意旨仍執前開陳詞否認重傷犯意，難認
    可採，且本案並無刑法第59條之適用，已論述如前
　　，被告此部分之上訴顯無足採。惟原判決既有上開可議之處
    ，即屬無可維持，應由本院連同其定應執行刑部分撤銷改判
    。　
  ㈡爰審酌被告僅因在網路上見友人陳冠豪疑似遭被害人等毆打
    之影片即心生不滿，明知子彈速度快、攻擊力強、殺傷力大
    ，具有穿透性，可預見朝大腿、膝蓋及小腿等下肢射擊，倘
    子彈貫穿或擊斷骨骼或神經，足以發生毀敗或嚴重減損下肢
    跑跳、行走等機能之結果，竟仍持本案手槍、子彈，於午間
    時分，無視法紀、明目張膽地於市區道路、巷弄追擊被害人
    ，且接連朝被害人下肢扣發扳機7次、成功擊發4槍，致被害
    人受有前揭傷勢，其所為不僅罔顧他人身體法益，更是嚴重
    影響社會治安、公然挑戰法秩序，情節嚴重，誠值非難，兼
    衡被告自行投案、就犯罪事實欄二之犯後態度、業與被害人
    無條件和解（見本院卷第105頁）、自陳高職畢業之智識程
    度、目前擔任臨時工、月收入約2萬元之家庭經濟狀況（見
    本院卷第176頁）等一切情狀，就犯罪事實欄二部分，量處
    如主文第2項所示之刑。再者，參諸被告於非法持有可發射
    子彈具殺傷力槍枝罪、重傷未遂罪之行為態樣、侵害法益皆
    屬不同；暨刑事政策有意緩和有期徒刑合併執行造成之苛酷
    ，刑之科處不僅在於懲罰犯罪行為，更重在矯治犯罪行為人
    、提升其規範意識、回復對法律規範之信賴與恪守等情，原
    審以被告所犯各罪之宣告刑為基礎，於刑法第51條第5款所
    定之外部性界限內，衡酌數罪併合處罰、限制加重刑罰之恤
    刑立法目的，綜合評價各罪類型、關係、法益侵害之整體效
    果，考量犯罪人個人特質，及以比例原則、平等原則、責罰
    相當原則、重複評價禁止原則為內涵之內部性界限，就撤銷
    改判部分所處之刑與駁回部分所處之刑，定其應執行如主文
    第4項所示。　　 
據上論斷，應依刑事訴訟法第368條、第369條第1項前段、第364
條、第300條、第299條第1項前段，刑法第278條第3項、第1項、
第25條第2項、第62條、第51條第5款，判決如主文。
本案經檢察官張啟聰提起公訴，檢察官壽勤偉到庭執行職務。
中　　華　　民　　國　　110 　年　　8 　　月　　12　　日
                  刑事第十一庭  審判長法　官  周煙平
                                      法　官  吳炳桂
                                      法　官  陳俞伶
以上正本證明與原本無異。
如不服本判決，應於收受送達後20日內向本院提出上訴書狀，其
未敘述上訴之理由者並得於提起上訴後20日內向本院補提理由書
（均須按他造當事人之人數附繕本）「切勿逕送上級法院」。
                                      書記官  朱家麒
中　　華　　民　　國　　110 　年　　8 　　月　　13　　日
附錄：本案論罪科刑法條全文
109年6月10日修正前槍砲彈藥刀械管制條例第8條 
未經許可，製造、販賣或運輸鋼筆槍、瓦斯槍、麻醉槍、獵槍、
空氣槍或第四條第一項第一款所定其他可發射金屬或子彈具有殺
傷力之各式槍砲者，處無期徒刑或5年以上有期徒刑，併科新臺
幣1千萬元以下罰金。
未經許可，轉讓、出租或出借前項所列槍枝者，處5年以上有期
徒刑，併科新臺幣1千萬元以下罰金。
意圖供自己或他人犯罪之用，而犯前二項之罪者，處無期徒刑或
7年以上有期徒刑，併科新臺幣1千萬元以下罰金。
未經許可，持有、寄藏或意圖販賣而陳列第一項所列槍枝者，處
3年以上10年以下有期徒刑，併科新臺幣7百萬元以下罰金。
第一項至第三項之未遂犯罰之。
犯第一項、第二項或第四項有關空氣槍之罪，其情節輕微者，得
減輕其刑。

槍砲彈藥刀械管制條例第12條 
未經許可，製造、販賣或運輸子彈者，處1年以上7年以下有期徒
刑，併科新台幣500萬元以下罰金。
未經許可，轉讓、出租或出借子彈者，處6月以上5年以下有期徒
刑，併科新台幣300萬元以下罰金。
意圖供自己或他人犯罪之用，而犯前二項之罪者，處3年以上10
年以下有期徒刑，併科新台幣700萬元以下罰金。
未經許可，持有、寄藏或意圖販賣而陳列子彈者，處5年以下有
期徒刑，併科新台幣300萬元以下罰金。
第1項至第3項之未遂犯罰之。　

中華民國刑法第278條
使人受重傷者，處5年以上12年以下有期徒刑。
犯前項之罪因而致人於死者，處無期徒刑或10年以上有期徒刑。
第1項之未遂犯罰之。